臺灣臺中地方法院刑事判決
111年度訴字第963號
公  訴  人  臺灣臺中地方檢察署檢察官
被      告  張正翰



上列被告因違反廢棄物清理法案件，經檢察官提起公訴（110年
度偵字第32861號），被告就被訴事實為有罪之陳述，經本院聽
取當事人意見後，本院合議庭裁定由受命法官獨任依簡式審判程
序審理，判決如下：
    主    文
乙○○犯廢棄物清理法第四十六條第四款之罪，處有期徒刑陸月，
如易科罰金，以新臺幣壹仟元折算壹日。緩刑貳年，緩刑期間付
保護管束，應向公庫支付新臺幣陸萬元，並應接受臺灣臺中地方
檢察署所舉辦之法治教育肆場次。未扣案犯罪所得新臺幣貳仟捌
佰柒拾玖元沒收，於全部或一部不能沒收或不宜執行沒收時，追
徵其價額。
    犯罪事實
一、乙○○係輕宜社負責人，其明知從事廢棄物清除、貯存，應向
    所屬之縣市主管機關或中央主管機關委託之機關申請核發公
    民營廢棄物清除、處理機構許可文件後，始得從事清除、貯
    存廢棄物業務，竟未向主管機關申請核發廢棄物清除、貯存
    機構之許可文件，即基於未領有廢棄物清除、貯存許可文件
    而從事廢棄物清除、貯存之犯意，自民國110年5月間起，以
    輕宜社名義在臉書刊登廣告，以每月包月清運費用新臺幣（
    下同）499元(1人)至999元(3至5人)不等，5人以上每月包月
    3500元到6500元不等之價格對外招攬客戶。嗣客戶陳鐿仁、
    李孟娜及黃立偉即分別於110年5月間與乙○○簽定委託合約書
    ，委託乙○○為其等清除、處理廢棄物。嗣乙○○即自斯起多次
    駕駛車牌號碼00-0000號車輛，將上開客戶之廢棄物載至臺
    中市○○區○○路000號土地旁（臺中市○○區○○段00000地號，下
    稱系爭土地）予以棄置。嗣經臺中市政府環境保護局獲報而
    於110年6月23日前往系爭土地稽查而查獲上情。
二、案經臺中市政府警察局太平分局報告臺灣臺中地方檢察署檢
    察官偵查起訴。
    理    由
一、本件被告乙○○所犯並非死刑、無期徒刑或最輕本刑有期徒刑
    3年以上之罪，亦非高等法院管轄第一審案件，且於準備程
    序進行中，被告就被訴事實為有罪之陳述，經告知被告簡式
    審判程序之旨，並聽取公訴人、被告意見後，本院合議庭裁
    定進行簡式審判程序，是本件之證據調查，依刑事訴訟法第
    273條之2及第159條第2項規定，不受同法第159條第1項、第
    161條之2、第161條之3、第163條之1及第164條至第170條規
    定之限制，合先敘明。
二、訊據被告乙○○對前開事實坦承不諱，核與證人黃立偉、李孟
    娜證述情節大致相符（見核交卷第17至23頁），並有臺中市
    政府警察局太平分局110年9月3日中市警太分偵字第1100021
    437號刑事案件報告書、偵查佐陳正維110年11月27日職務報
    告、土地建物查詢資料、臺中市政府警察局太平分局太平派
    出所受（處）理案件證明單、臺中市政府環境保護局環保報
    案中心陳情案件處理電腦管制單、現場照片、臺中市空間地
    圖查詢系統、臺中市政府環境保護局環境稽查紀錄表、黃立
    偉之委託合約書、黃立偉之交通部高速公路局封面資料、黃
    立偉之新光產物保險封面資料、李孟娜之委託合約書、李孟
    娜提出之「輕宜社」廣告資料、現場照片、委託合約書、臺
    中市環境保護局110年7月15日中市環稽字第1100071955號函
    附相關資料、110年7月21日中市環衛字第1100076509號書函
    、110年7月20日中市環衛字第1100075424號函、111年1月27
    日中市環稽字第1110007897號函、110年7月7日中市環稽字
    第1100070752號函、111年5月24日中市環衛字第1110052984
    號函、臺中市政府環境保護局執行違反廢棄物清理法案件裁
    決書、臺中市政府環境保護局送達證書、被告庭呈臺中市政
    府環境保護局罰鍰繳納收據等件在卷可參（見發查卷第11至
    13頁，核交卷第15頁、第25至57頁，他卷第3至30頁，偵卷
    第25至52頁、第73至88頁，本院卷第39頁、第67頁）。足認
    被告自白與事實相符，被告上開犯行事證業臻明確，應依法
    論科。
三、論罪科刑
（一）廢棄物清理法所稱之廢棄物，分左列二種：一、一般廢棄
      物：垃圾、糞尿、動物屍體或其他非事業機構所產生足以
      污染環境之固體或液體廢棄物；二、事業廢棄物：①有害
      事業廢棄物：由事業機構所產生具有毒性、危險性，其濃
      度或數量足以影響人體健康或污染環境之廢棄物。②一般
      事業廢棄物：由事業機構所產生有害事業廢棄物以外之廢
      棄物；從事廢棄物清除、處理業務者，應向直轄市、縣（
      市）主管機關或中央主管機關委託之機關申請核發公民營
      廢棄物清除處理機構許可文件後，始得受託清除、處理廢
      棄物業務，廢棄物清理法第41條第1項定有明文。按廢棄
      物清理法第46條第4款之未領有許可文件清理廢棄物罪，
      其犯罪主體，不以廢棄物清理業者為限，只要未依第41條
      第1項規定領有廢棄物清除、處理許可文件，而從事貯存
      、清除、處理廢棄物，即為該當（最高法院109年度台上
      大字第3388號刑事大法庭裁定參照）。
（二）按廢棄物清理法第46條第4款所規定犯罪構成要件行為，
      計有貯存、清除及處理；所謂「貯存」，係指事業廢棄物
      於清除、處理前，放置於特定地或貯存容器、設施內之行
      為；所謂「清除」，係指事業廢棄物之收集、運輸行為；
      而所謂「處理」，係指下列行為：（一）中間處理：指事
      業廢棄物在最終處置或再利用前，以物理、化學、生物、
      熱處理或其他處理方法，改變其物理、化學、生物特性或
      成分，達成分離、減積、去毒、固化或穩定之行為。（二
      ）最終處置：指衛生掩埋、封閉掩埋、安定掩埋或海洋棄
      置事業廢棄物之行為。（三）再利用：指事業產生之事業
      廢棄物自行、販賣、轉讓或委託做為原料、材料、燃料、
      填土或其他經中央目的事業主管機關認定之用途行為，並
      應符合其規定者，行政院環境保護署發布之事業廢棄物貯
      存清除處理方法及設施標準第2條第1、2、3款規定甚明。
      揆諸前揭說明，被告所為該當廢棄物清理法所指「清除」
      、「貯存」行為，應依廢棄物清理法第46條第4款規定論
      處。本案被告所為與「處理」行為不該當，應係非法清除
      、貯存廢棄物之行為。
（三）是核被告所為，係犯廢棄物清理法第46條第4款之未領有
      許可文件而從事廢棄物貯存、清除罪。被告於密接時間內
      從事廢棄物貯存、清理，在主觀上顯係基於一貫之犯意，
      接續為之，且係侵害同一之法益，應認係屬接續犯，而為
      包括之一罪。公訴意旨雖認被告所為係犯廢棄物清理法第
      46條第1項第4款之非法清除、處理廢棄物罪，然此與本院
      所認定者為同一法條，尚非罪名有所不同，且本院已當庭
      告知被告上情，而無礙於其防禦權之行使（見本院卷第55
      至56頁），本院自無庸變更起訴法條。
（四）按犯罪之情狀顯可憫恕，認科以最低度刑仍嫌過重者，得
      酌量減輕其刑，刑法第59條定有明文。其所謂犯罪之情狀
      ，應審酌其犯罪有無可憫恕之事由，即有無特殊之原因與
      環境，在客觀上足以引起一般之同情，認為即予宣告法定
      低度刑期，是否猶嫌過重等因素，以為判斷（最高法院38
      年台上字第16號及51年台上字第899號判例意旨參照）。
      本案被告與土地所有人中之一人即甲○○達成調解（見本院
      卷第73至78頁），堪認被告深知其過，並已相當程度減免
      國家司法社會資源之耗損。本院綜合上情，認其犯罪之情
      狀於客觀上容有可予憫恕之處，而審酌一切情狀後，堪認
      本件被告犯行縱科以上開罪刑之法定最低刑度，仍有情輕
      法重之餘地，而有刑法第59條酌減其刑之適狀，茲依該條
      規定，酌減其刑。
（五）爰審酌：被告所為對環境生態、國民健康帶來負面影響，
      所為實屬不該，考量被告坦認犯行，已繳納罰鍰（見本院
      卷第67頁），並與土地所有人中之一人即甲○○達成調解之
      犯後態度，現系爭土地已由臺中市政府環境保護局代履行
      清除、處理作業，以及被告自陳國中畢業，目前從事社區
      維護安全人員，月收入約2萬8千元，沒有未成年子女需扶
      養，不用扶養父母（詳如本院卷第64頁）等一切情狀，量
      處如主文所示之刑，並諭知易科罰金之折算標準。
（六）被告年紀尚輕，未曾因故意犯罪受有期徒刑以上刑之宣告
      ，有臺灣高等法院被告前案紀錄表可參，其因一時失慮，
      致罹刑典，本院認被告經此偵審程序及刑之宣告，當知所
      警惕，信無再犯之虞，故認被告所宣告之刑，以暫不執行
      為適當，爰併予宣告緩刑2年，用啟自新。本院為使被告
      能於本案中深切記取教訓，避免其再度犯罪，強化其法治
      之觀念，爰依刑法第74條第2項第4款規定，命被告應向公
      庫支付如主文所示金額，並依刑法第74條第2項第8款規定
      ，諭知被告接受臺灣臺中地方檢察署主辦之法治教育課程
      2場次，且依刑法第93條第1項第2款規定，於緩刑期間內
      應付保護管束；倘被告於本案緩刑期間，違反上開所定負
      擔，且情節重大，足認有執行刑罰之必要，檢察官得依刑
      法第75條之1第1項第4款規定，聲請撤銷緩刑之宣告，執
      行宣告刑，附此敘明。
四、沒收　　
（一）按犯罪所得，屬於犯罪行為人者，沒收之；犯罪所得之沒
      收，於全部或一部不能沒收或不宜執行沒收時，追徵其價
      額，刑法第38條之1第1項前段、第3項分別定有明文。
（二）經查，本案被告供稱：李孟娜有付我2個月共1580元，黃
      立偉有付我800元，陳鐿仁有付我499元（見本院卷第49頁
      ），此部分為被告之犯罪所得（共2879元，計算式：1580
      +800+499=2879），自應於主文欄下宣告沒收，並應於全
      部或一部不能沒收或不宜執行沒收時，追徵其價額。
五、據上論斷，應依刑事訴訟法第273條之1第1項、第299條第1
    項前段，廢棄物清理法第46條第4款，刑法第11條前段、第5
    9條、第41條第1項前段、第38條之1第1項前段、第3項、第7
    4條第1項第1款、第2項第4款、第8款、第93條第1項第2款，
    刑法施行法第1條之1第1項，判決如主文。
本案經檢察官洪淑姿提起公訴，檢察官丙○○到庭執行職務。
中　　華　　民　　國　　111 　年　　7 　　月　　14　　日
                刑事第十八庭  法  官  張美眉
以上正本證明與原本無異。
如不服本判決應於收受送達後20日內向本院提出上訴書狀，並應
敘述具體理由；其未敘述上訴之理由者，應於上訴期間屆滿後20
日內向本院補提理由書（均須按他造當事人之人數附繕本）「切
勿逕送上級法院」。
告訴人或被害人如不服判決，應備理由具狀向檢察官請求上訴，
上訴期間之計算，以檢察官收受判決正本之日起算。
　　　　                      書記官  賴惠美
中　　華　　民　　國　　111 　年　　7 　　月　　14　　日
附錄論罪科刑法條
廢棄物清理法第46條
有下列情形之一者，處 1 年以上 5 年以下有期徒刑，得併科新
臺幣 1 千 5 百萬元以下罰金：
一、任意棄置有害事業廢棄物。
二、事業負責人或相關人員未依本法規定之方式貯存、清除、處
    理或再利用廢棄物，致污染環境。
三、未經主管機關許可，提供土地回填、堆置廢棄物。
四、未依第 41 條第 1 項規定領有廢棄物清除、處理許可文件
    ，從事廢棄物貯存、清除、處理，或未依廢棄物清除、處理
    許可文件內容貯存、清除、處理廢棄物。
五、執行機關之人員委託未取得許可文件之業者，清除、處理一
    般廢棄物者；或明知受託人非法清除、處理而仍委託。
六、公民營廢棄物處理機構負責人或相關人員、或執行機關之人
    員未處理廢棄物，開具虛偽證明。